臺灣高等法院高雄分院刑事裁定　　　　　100年度抗字第126號
抗　告　人
即　被　告　林金龍
上列抗告人因偽造文書等案件，不服臺灣高雄地方法院中華民國
100 年4 月25日裁定（99年度訴字第1505號），提起抗告，本院
裁定如下：
    主  文
原裁定撤銷，發回臺灣高雄地方法院。
    理  由
一、本件抗告意旨略以：抗告人即被告因外出工作不在家，原審
    法院送達之判決書係由被告之祖父林尚德蓋章代收，因祖父
    不識字且重度智障，而將該判決書棄於資源回收之紙箱，被
    告於民國100 年3 月15日無意間發現後，立即聲明上訴，絕
    無故意拖延，於情於理應可諒解，不應歸責被告而遭上訴駁
    回，使被告喪失上訴機會，為此提起抗告，請求撤銷原裁定
    ，准許被告提起上訴云云。
二、按上訴期間為10日，自送達判決後起算、原審法院認為上訴
    不合法律上之程式或法律上不應准許或其上訴權已經喪失者
    ，應以裁定駁回之，刑事訴訟法第349 條前段、第362 條前
    段分別定有明文。次按送達文書，除刑事訴訟法第六章有特
    別規定外，準用民事訴訟法之規定；刑事訴訟法第62條定有
    明文。而民事訴訟法第137 條第1 項規定：「送達於住居所
    、事務所或營業所不獲會晤應受送達人者，得將文書付與有
    辨別事理能力之同居人或受僱人。」
三、原裁定以：本件被告林金龍因偽造文書等案件，經原審法院
    於民國100 年2 月24日以99年度訴字第1505號判決處應執行
    有期徒刑1 年10月，嗣經原審法院依其戶籍地址「高雄市○
    ○區○○街81之1 號」送達判決正本，而於100 年3 月2 日
    由其同居人林尚德收受在案，有原審法院送達證書1 紙在卷
    可憑，且被告當時並未在監在押，有臺灣高等法院被告前案
    紀錄表1 份在卷可稽。被告住所地即高雄市鼓山區與原審法
    院間並無在途期間可言，故被告至遲應於同年3 月14日提起
    上訴始為適法（上訴期間屆滿日原為同年3 月12日，惟因該
    月12、13日適逢例假日，故順延至同年3 月14日為上訴期間
    之末日），然被告遲至100 年3 月16日始提起上訴，此有原
    審法院收文戳章所揭日期可憑，則被告提出本件上訴顯然逾
    期，其上訴違背法律上之程式，且無從補正，應予裁定駁回
    云云，固非無據。
四、經查：本件原審法院之判決係由被告之同居人林尚德代為收
    受，有原審法院送達證書可稽。林尚德係被告之祖父，其本
    人不識字且屬重度痴症等情，業據被告提出戶籍謄本及中華
    民國身心障礙手冊各1 份為證。準此，林尚德似已不具辨別
    事理能力。原審法院之判決書由林尚德代收，是否符合前開
    刑事訴訟法第62條及民事訴訟法第137 條第1 項之規定，而
    生合法送達之效力，非無疑問。若該判決書之送達不合法，
    即無從起算被告之上訴期間。乃原裁定以被告上訴逾期為由
    ，駁回被告之上訴，尚有未當。抗告意旨指摘原裁定不當，
    為有理由，應由本院撤銷原裁定，發回原審法院另為適法之
    裁定。
五、據上論結，應依刑事訴訟法第413 條前段，裁定如主文。
中    華    民    國   100    年    5     月    12    日
                  刑事第九庭    審判長法  官   莊秋桃
                                      法  官   田平安
                                      法  官   范惠瑩
以上正本證明與原本無異。
如不服本裁定應於送達後5 日內向本院提出再抗告狀。
中    華    民    國   100    年    5     月    12    日
                                      書記官   戴育婷